臺灣高等法院臺中分院民事裁定
111年度抗更一字第147號
抗  告  人  楊連發  

訴訟代理人  劉坤典律師
相  對  人  楊寶宸  
            楊育偉  
上列當事人間請求股東名簿變更登記事件，抗告人對於民國110
年8月27日臺灣臺中地方法院110年度訴字第2211號裁定關於核定
訴訟標的價額部分提起抗告，經最高法院發回，本院裁定如下：
    主  文
原裁定關於核定訴訟標的價額部分廢棄。
本件訴訟標的價額核定為新臺幣165萬元。
抗告及發回前再抗告訴訟費用由相對人負擔。
    理  由
一、抗告意旨略以：相對人楊寶宸前與伊合意，由伊以新臺幣（
    下同）1472萬元（下稱系爭買賣價金）受讓楊寶宸所持有德
    ○國際投資股份有限公司（下稱德○公司）未發行股票之股份
    147萬2000股（下稱系爭股份），楊寶宸已於民國109年4月7
    日將系爭股份讓與伊，惟遲未協同伊辦理系爭股份過戶登記
    ，並與相對人楊育偉通謀虛偽將其中10萬股變更登記為楊育
    偉所有，爰求為命：㈠楊育偉應將德○公司股東名簿上登記其
    名下股份其中10萬股回復登記至楊寶宸名下（下稱聲明一）
    ；㈡楊寶宸應協同伊將系爭股份辦理股東名簿過戶登記予伊
    （下稱聲明二）。因德○公司未發行實體股票，故楊寶宸與
    伊於109年4月7日達成買賣意思表示合致時即生系爭股份轉
    讓之效力，伊已取得系爭股份，於本件請求股東名簿之過戶
    登記，並未涉及股份權利之變動；又伊起訴對象為相對人，
    並非發行系爭股份之德○公司，縱系爭股份變更登記至伊名
    下後，伊依公司法第165條第1項規定得對抗德○公司，亦為
    該規定所生之法律效果，為本案訴訟判決既判力之反射效或
    波及效，非可認為係本案訴訟對相對人勝訴可得之直接利益
    ，伊之請求亦不涉及對德○公司行使股東權之問題，故伊上
    開聲明二之請求權性質僅為一行為義務，該行為義務在客觀
    上實難有交易價額可言，自應依民事訴訟法第77條之12規定
    ，以同法第446條規定不得上訴第三審之最高利益額數加10
    分之1定其訴訟標的價額。又伊上開聲明一請求部分之訴訟
    標的價額，如以每股10元計算，固應為100萬元；惟伊上開
    二項請求之最終目的為楊寶宸應將系爭股份辦理股東名簿過
    戶登記予伊，依民事訴訟法第77條之2第1項但書規定，應依
    其價額高者定其訴訟標的價額，是以本件訴訟標的價額應核
    定為165萬元。原裁定核定本件訴訟標的價額為1472萬元，
    容有違誤，爰提起抗告，請求廢棄原裁定，並改核定為165
    萬元等語。
二、相對人經本院通知，均未於111年4月28日準備程序期日到庭
    陳述；惟楊寶宸具狀表示依德○公司之淨值評估，伊名下股
    份之價值約有6、7千萬元。　　
三、按核定訴訟標的之價額，以起訴時之交易價額為準；無交易
    價額者，以原告就訴訟標的所有之利益為準；訴訟標的之價
    額不能核定者，以第466條所定不得上訴第三審之最高利益
    額數加十分之一定之，民事訴訟法第77條之1第2項、第77條
    之12分別定有明文。又同法第77條之1第3項規定，法院因核
    定訴訟標的之價額，得依職權調查證據。從而，所謂訴訟標
    的之價額不能核定，自係指法院依其職權之調查，客觀上仍
    無從依上開規定計算核定其訴訟標的之價額而言。再以一訴
    主張數項標的者，其訴訟標的之價額合併計算之；但所主張
    之數項標的互相競合或應為選擇者，其訴訟標的價額，應依
    其中價額最高者定之，復為民事訴訟法第77條之2第1項所明
    定。準此，原告起訴主張之數項訴訟標的雖不相同，倘自經
    濟上觀之，其訴訟目的一致，不超出終局標的範圍者，其訴
    訟標的價額即應以其中價額最高者定之（最高法院109年度
    台抗字第988號、第206號裁定意旨，104年度第8次民事庭會
    議㈠決議參照）。
四、經查：
　㈠抗告人於原審起訴請求聲明一及聲明二，經原裁定認抗告人
    起訴主張之目的乃為取得系爭股份，而以系爭買賣價金核定
    本件訴訟標的價額為1472萬元，並命抗告人應補繳第一審裁
    判費。抗告人就原裁定關於核定訴訟標的價額部分提起抗告
    ，經本院於110年10月29日以110年度抗字第436號裁定駁回
    其抗告。抗告人不服，向最高法院再為抗告，經最高法院於
    111年2月24日以111年度台抗字第32號裁定廢棄本院前揭裁
    定，並發回本院更為裁定。
　㈡按所謂股份有限公司之「股權」，係指股東依其擁有之股份
    ，就公司「資產」所得主張之權利，乃屬一種「財產權」；
    而「股東權」則指因認股後，成為股東所取得之身分地位，
    係屬一種「身分權」，兩者之意義與權利性質迥異（最高法
    院87年度台上字第1283號判決意旨參照）。又股份有限公司
    未發行股票者，其股份轉讓，僅須當事人間具備要約與承諾
    之意思表示為已足，而依公司法第165條第1項規定，股份之
    轉讓，在尚未向公司辦理股東名簿記載之變更前，受讓人僅
    不得以該轉讓對抗公司，非謂其未取得所受讓之股份權利。
    茲查，抗告人主張德○公司並未發行實體股票乙節，業據德○
    公司於另案即本院110年度上字第120號確認股東會決議無效
    等事件中所自承，有該案111年3月17日準備程序筆錄影本在
    卷可稽（見本院更一審卷第32頁），堪信為真實。則依前開
    說明，楊寶宸與抗告人於109年4月7日就系爭股份達成買賣
    意思表示合致時，即生系爭股份轉讓之效力，抗告人於本件
    聲明二請求楊寶宸辦理系爭股份之股東名簿過戶登記，並未
    涉及股份權利之變動。惟抗告人聲明二之請求，意在取得依
    公司法第165條第1項規定得對抗德○公司之效力，此部分含
    有身分權性質之股東權行使，並不因系爭股份交易價額之高
    低而受影響。而股東權之行使，係以開會（含請求召開、參
    與表決）及分派股息或紅利等為主，則抗告人如獲勝訴，其
    因此可得受之客觀利益，尚非得以金錢估算，因而無從核定
    ，故本件聲明二部分之訴訟標的價額應屬不能核定，依民事
    訴訟法第77條之12規定，應以同法第466條所定不得上訴第
    三審之最高利益額數加10分之1即165萬元定之。
　㈢又抗告人主張相對人間通謀虛偽將系爭股份其中10萬股變更
    登記為楊育偉所有，而依民法第113條、第179條及第184條
    第1項規定，於聲明一請求楊育偉應將該10萬股回復登記至
    楊寶宸名下部分，因涉及該等股份權利之變動，自應以該等
    股份起訴時之交易價額或抗告人就該訴訟標的所有之利益為
    準，定其訴訟標的價額。則依抗告人主張其係以每股10元代
    價取得系爭股份計算，聲明一之訴訟標的價額應核定為100
    萬元（計算式：10萬股×10元/股＝100萬元）。
　㈣基上，本件聲明一之訴訟標的價額應核定為100萬元，聲明二
    之訴訟標的價額應核定為165萬元。惟抗告人起訴請求上開
    聲明一及聲明二，其訴訟標的雖不相同，然自經濟上觀之，
    訴訟目的均為楊寶宸應將系爭股份辦理股東名簿過戶登記予
    抗告人，而有競合之關係，揆諸上開說明，應依其價額高者
    即聲明二部分定其訴訟標的價額，故本件訴訟標的價額應核
    定為165萬元。
五、綜上所述，本件訴訟標的價額應核定為165萬元，原裁定逕
    以系爭股份之價值核定本件訴訟標的價額為1472萬元，尚有
    未洽。抗告意旨指摘原裁定關於核定訴訟標的價額部分不當
    ，求予廢棄，為有理由，應由本院將此部分廢棄，並核定本
    件訴訟標的價額如主文第二項所示。又原裁定關於核定訴訟
    標的價額部分既經廢棄，所命補繳裁判費數額部分，即失所
    依附，應俟本件裁定確定後，再依確定之訴訟標的價額計算
    ，以判斷抗告人是否須再補繳第一審裁判費。
六、結論：本件抗告為有理由，爰裁定如主文。
中　　華　　民　　國　　111 　年　　5 　　月　　12　　日
　            民事第五庭    審判長法  官  游文科
　                                法  官  李慧瑜
　                                法  官  楊珮瑛
正本係照原本作成。
再為抗告應以適用法規顯有錯誤為理由。
如不服本裁定，應於收受送達後10日內向本院提出抗告書狀（須
按他造人數附具繕本），並同時委任律師或具有律師資格之關係
人為代理人。
因疫情而遲誤不變期間，得向法院聲請回復原狀。
　　　　　　　　           　　　 書記官  賴成育
中　　華　　民　　國　　111 　年　　5 　　月　　12　　日